臺灣板橋地方法院民事判決　　　　　　　96年度勞訴字第13號
原　　　告　丙○○
被　　　告　統聯汽車客運股份有限公司
法定代理人　甲○○
訴訟代理人　乙○○
上列當事人間請求損害賠償事件，經本院於民國96年8月2日言詞
辯論終結，判決如下：
    主  文
被告應給付原告新台幣肆拾玖萬捌仟壹佰陸拾貳元，及自民國九
十五年十月十八日起至清償日止，按年息百分之五計算之利息。
原告其餘之訴駁回。
訴訟費用由被告負擔百分之五十五，餘由原告負擔。
本判決第一項於原告以新台幣壹拾柒萬元供擔保後，得假執行；
但被告如以新台幣肆拾玖萬捌仟壹佰陸拾貳元為原告預供擔保後
，得免為假執行。
原告其餘假執行之聲請駁回。
    事實及理由
一、原告主張：緣原告係在被告公司擔任駕駛員15年退休之員工
    ，而其老年給付之年資併計為23年又364 天，核定勞工保險
    老年給付基數計33個月，勞工保險局以原告退職前3 年之平
    均月投保薪資為新台幣（下同）36,006元，給付原告老年給
    付1,188,198 元；及就勞工退休金部分，以原告每月平均工
    資38,734元，乘以30個退休基數計算，而給付原告勞工退休
    金給付1,162,020 元，此有勞工保險局（下稱勞保局）核定
    通知書及勞工退休金給付通知書可憑。然因被告將原告之勞
    保投保薪資以多報少，致原告受有少領老年給付及勞工退休
    金之損失，被告未覈實申報原告之投保薪資之行為，亦經勞
    保局查明屬實而依法裁罰。依原告之國稅局所得清單所示，
    原告年薪720,144 元，則原告之月平均工資應為60,011元（
    即720,144 ÷12）。準此，原告得請求之老年給付應為
    1,980,363 元（即60,011×33），扣除原告已領得之老年給
    付1,188,198元，原告得請求被告賠償796,125 元（
    1,980,363 －1,188,19 8＝792,165） ，惟原告僅請求其中
    之239,802 元。另原告得請求之退休金應為1,800,330 元（
    即60,011×30），扣除原告已領得退休金1,162,020 元，被
    告應賠償短少之退休金638,310 元。以上兩者合計878,112
    元。爰依勞工保險條例第72條規定，請求被告賠償878,112
    元等語。聲明請求：被告應給付原告872,176 元及自起訴狀
    繕本送達翌日起至清償日止，按年息5%計算之利息。
二、被告則以：
  (一)退休金部分：
    原告於80年5 月1 日至被告公司擔任駕駛員，於95年5 月1
    日年滿55歲且任職滿15年，依勞動基準法第55條第1 項第1
    款規定，原告可領取30個基數之退休金。被告公司之薪給辦
    法項目分別如下：
    1、本俸：每日勤怠正常者，核給406.5元。
    2、技勤本俸：針對路線長短及勞務程度訂定標準發給，係
       鼓勵駕員能達成預定之趟次。
    3、伙食費：在法定1800元額度內給予免稅之福利。
    4、延長工時加給：超過法定工時時，以優於勞動基準法規
       定之計算方式發給。
    5、例休假加給：依勞動基準法公告之應休假天數，如有因
       勤務需要排定出車，未能於當月休完者，發予例休假加
       給，該每日加給依當月「本俸」加「延長工時加給」兩
       項金額除以當月日曆天數得之。
    6、ISO 安全獎金：當月總點數達標準以上，且安全服務良
       好，未有違反行車安全之規定者，加發3000元之獎金。
    7、清潔獎金：為因應市場競爭，車輛必須保持整潔而訂定
       之獎金制度，當月為模範班車、並清潔檢查通過、無任
       何客訴，才發本項獎金，另全月里程未達1萬公里、出車
       天數未達標準、當月到、離職者，不予發放。
    8、清潔代金：乙部車發予2,000 元，須通過公司檢查，則
       預先支付下個月代金。當月到離職或隔月離職者不予發
       放。
    由以上項目中可知：除本俸與延長工時加給須列入退休金之
    平均薪資計算外，其他項目係被告公司為鼓勵駕員達成一定
    目的之獎勵性、恩惠性之給與，不得列入退休金之平均薪資
    計算。是故，被告於結算原告之核准退休時一個月平均工資
    （即94年11月至95年4 月止之平均工資）時，以本俸加延長
    工時加給計算，分別為38,689 元（12195 ＋13247 ＋13247
    ＝38689） 、40,690 元（12602 ＋14044 ＋14044 ＝40690
    ）、36,355元（12602 ＋23753 ＝36355） 、38,382 元（
    11382 ＋27000 ＝38382） 、38,990元（12602 ＋26388 ＝
    38990） 、39,295元（12195 ＋27100 ＝39295） ，因此平
    均工資為38,734元【（38689 ＋40690 ＋36355 ＋38382 ＋
    38990 ＋39295） ÷6 ＝38734 】，故原告領取1,162,020
    （38734 ×30＝0000000） 元退休金，並無短少。
  (二)老年給付部分：
    如前所述，被告計算原告退休金之平均工資係以本俸加延長
    工時加給之總和，即每月皆維持在33,300元左右，則被告以
    薪資33,300元為原告投保，並無不合；原告退休前3 年之平
    均月投保薪資為36,006元，應核發老年給付之年資計23年36
    4 天，可領取33個月之基數（保險年資合計超過15年者，其
    超過部分，每滿1 年發給兩個月基數，以原告23年364 天之
    年資計算，共可領取33個月基數），故發給1,188,198 元，
    亦無短少等語，資為抗辯。
  (三)答辯聲明：駁回原告之訴及假執行之聲請；如受不利判決，
    願供擔保請准宣告免為假執行。
三、兩造不爭執事項：
  (一)原告自80年5 月1 日至被告公司任職駕駛員，於95年5 月1
    日年滿55歲，且任職滿15年而自願退休，其工作年資為23年
    又364 天。
  (二)原告已領取勞工保險局以退休前3 年之月投保薪資36,006元
    計算、發給33個月之老年給付計1,188,198 元。及已領取以
    月平均工資38,734元、30個退休金基數計算之勞工退休金
    1,162,020 元。
四、兩造爭執要點：
  (一)原告老年給付之平均月投保薪資應為多少？
  (二)原告退休金之基數即核准退休時1 個月平均工資，應為多少
    ？
五、原告主張其自80年5 月1 日受僱於被告，至95年5 月1 日工
    作滿15年，且原告為39年7 月26日出生，已年滿55歲，合於
    勞動基準法規定之自願退休條件辦理退休，原告工作年資23
    年又364 天，可領取30個基數（月平均工資）之退休金，被
    告給付原告退休金1,162,020 元等事實，為被告所不爭執，
    並有原告提出之勞工保險局核定通知書、勞工退休金給付通
    知書等影本在卷可稽（見本院95年重勞調字第58號卷第8 、
    9 頁，以下簡稱調解卷），則原告此部分主張自堪信為真實
    。
六、關於原告請求退休金差額部分：
  (一)原告主張其雖已領得前述被告支付之退休金，惟其原領薪資
    中之技勤本俸、伙食費、例休假加給、ISO 安全服務獎金、
    清潔獎金、清潔代金等項目應列入退休金之計算，因而被告
    應再給付原告638,310 元乙節，為被告所否認，並抗辯稱技
    勤本俸、伙食費、例休假加給、ISO 安全服務獎金、清潔獎
    金、清潔代金等係被告公司為鼓勵駕駛員達成一定目的而為
    之給予，具獎勵性及恩惠性，非經常性給予，依法未列入退
    休金之平均薪資計算，並無違誤等語。按勞動基準法第2條
    第3 款規定：「工資：謂勞工因工作而獲得之報酬，包括工
    資、薪金及按計時、計日、計月、計件以現金或實物等方式
    給與之獎金、津貼及其他任何名義之經常性給與均屬之。」
    ；又勞動基準法施行細則第10條並將勞工非因工作而獲得之
    對價，或僱主為單方之目的而為任意性、恩惠性之給付，如
    年終獎金、競賽獎金、夜點費等，明文排除於上開條款所稱
    「其他任何名義之經常性給與」範圍之外，以杜爭議。故勞
    動基準法第2 條第3 款規定之工資，不僅為勞工因工作而獲
    得之報酬，且須經常性之給與，始足當之。勞工因工作而獲
    得者，如經常性給與之工資、薪金固不論，即便是按計時、
    計日、計月、計件以現金或實物等方式給與之獎金、津貼及
    其他任何名義之給與，如屬經常性者，亦均屬之（最高法院
    91年臺上字第347 號裁判參照）。經查，被告所給付與原告
    之技勤本俸係按駕駛員所完成之不同路線趟次而為之給付，
    且每月均固定核發，並無浮動、不定或射倖性，僅因每月路
    線長短、勞務程度不同而有些許差異，故原告主張此項技勤
    本俸係經常性之給與，屬工資之一部乙節，自屬可取；次查
    ，伙食費之性質，係對每一從事工作之勞工給與便利工作之
    報酬，係固定補助之費用，亦應視為其提供勞務所得之薪資
    。被告以伙食費為僱主給員工免稅之福利，乃僱主為改善勞
    工生活而給付，並無勞動對價性云云資為抗辯，尚不足採；
    再者，例休假加給、ISO 安全服務獎金、清潔獎金、清潔代
    金，則需受僱人實際勞動始能獲得，不能不認為係受僱人實
    際勞動所得者，被告主張其上揭4 項給與有獎勵、恩惠、福
    利之性質，不得列入工資計算等語，並無可採，原告主張上
    述六項給與均屬於工資之一部，應計入平均工資之計算等語
    ，即屬可採。
  (二)關於退休基數平均工資之計算：兩造對於原告係於95年5 月
    1 日退休，因而其關於平均工資之計算應以原因發生時之前
    6 個月即94年11月至95年4 月計算乙節，並不爭執，自應以
    此一期間內原告實領薪資數額為計算基準。又原告於94年11
    月至95年4 月之工資之中，依據被告所提出之原告薪資明細
    表所示，其中95年4 月份薪資表項目中之「補離職年休」49
    4 元（見本院卷第108 頁反面），依行政院勞工委員會77年
    9 月19日台（）勞動二字第20649 號函示：「勞動基準法
    第2 條第4 款規定，平均工資係計算事由發生之當日前6 個
    月內所得工資總額除以該期間之總日數所得之金額，故勞工
    於終止勞動契約前6 個月依法取得之工資，均應併入平均工
    資計算。至於雇主依該法施行細則第24條第2 款規定經與勞
    工協商排定之特別休假，於終止勞動契約時仍未休完，所發
    給之應休未休特別休假工作，因屬終止勞動契約後所得，於
    計算平均工資時，無庸併入計算。」，此有台北縣政府96年
    5 月4 日北府勞安字第0960283807號函在卷可稽（見本院卷
    第110 、111 頁）；又原告94年11月至95年4 月之工資之中
    ，依據原告薪資明細表所示，其中所謂窗簾補貼、膠水補貼
    二項目，並非勞工付出勞務而獲得之報酬，並不得計入平均
    工資之計算，應分別予以剔除（見本院卷第107 頁反面至
    108 頁反面），故原告之實領薪資而得計入平均工資計算之
    金額分別為94年11月47,626元、12月50,074元、95年1 月
    47,182元、2 月49,259元、3 月50,020元、4 月48,315元，
    則原告於退休前6 個月之月平均工資應為48,746元（總金額
    292,476 除以6 個月，元以下四捨五入，下同），原告主張
    其月平均工資為60,011元乙節，尚無可採，被告抗辯稱原告
    之退休前6 個月平均工資為38,734元，亦非可採。
  (三)原告得領取30個退休金基數計算之勞工退休金，為兩造不爭
    執，原告自被告公司退休前6 個月之月平均工資為48,746元
    ，已如前述，則原告得請取之退休金應為1,462,380 元，扣
    除原告已領取之退休金1,162,020 元，尚短少300,360 元，
    則原告此部分主張於此數額範圍應屬有理由，其超過此數額
    部分之請求，則非有理由。
七、關於原告請求之勞工保險老年給付差額部分：
  (一)依照勞工保險條例第14條及其施行細則第32條第1 項規定略
    以，勞工投保薪資應按其月薪資總額，以勞動基準法第2 條
    第3 款規定之工資為準（即勞工因工作而獲得之報酬，包括
    工資、薪金及按計時、計日、計月、計件以現金或實物等方
    式給付之獎金、津貼及其他任何名義之經常性給與均屬之）
    」等規定等級之金額填報，再依「勞工保險投保薪資分級表
    」規定之等級填報，此為強制規定，非事業主或被保險人可
    自由增減。另依照行政院勞工委員會87年8 月28日87勞保二
    字第037497號令發布自87年10月1 日施行之「勞工保險投保
    薪資分級表」規定，勞工保險投保薪資最高等級為42,000元
    。依勞工保險條例第19條第2 項規定，老年給付按被保險人
    退休之當月起前3 年之平均月投保薪資計算，參加保險未滿
    3 年者，按其實際投保年資之平均月投保薪資計算；又同條
    例第59條規定，被保險人依規定請領老年給付者，其保險年
    資合計每滿1 年按其平均月投保薪資，發給1 個月老年給付
    ；其保險年資合計超過15年者，其超過部分，每滿1 年發給
    2 個月老年給付。但最高以45個月為限，滿半年者以1 年計
    。
  (二)又查，原告於95年5 月1 日退職，經向勞工保險局申請老年
    給付，經勞工保險局依照其退職之當月起前3 年之平均月投
    保薪資36,006元計算，發給33個月計1,188,198 元之老年給
    付在案。又如依原告實領薪資數額，其退職前3 年即92年6
    月起至95年5 月份，依照投保薪資分級表投保核算其可得領
    取之老年給付，其退職前3 年之月平均投保薪資為42,000元
    ，發給33個月，應可領得1,386,000 元之勞工保險老年給付
    ，原告因而少領老年給付197,802 元等情，有勞工保險局95
    年9 月1 日保承工字第09510304281 號函在卷可參（見調解
    卷第10、11頁）。勞工保險投保薪資分級表之投保薪資最高
    等級為42,000元，原告主張其月投保薪資應以60,011元計算
    等語，尚非足採，而被告辯稱未將原告月投保薪資以多報少
    云云，亦無可取。
  (三)按「投保單位違背本條例規定，將投保薪資金額以多報少或
    以少報多者，自事實發生之日起，按其短報或多報之保險費
    金額，處以二倍罰鍰，並追繳其溢領給付金額。勞工因此所
    受損失，應由投保單位賠償之。」，勞工保險條例第72條第
    2 項定有明文。被告將原告投保薪資以多報少，致原告受有
    老年給付差額197,802 元等情，已如前述，則原告依勞工保
    險條例第72條第2 項，請求被告賠償因此所受之損失239,80
    2 元，於上開數額197,802 元之範圍內，應屬有理由，其逾
    此範圍則屬無理由。
八、綜上所述，原告請求被告給付退休金差額及勞工保險老年給
    付差額合計498,162 元（300360＋197802），及自起訴狀繕
    本送達翌日即95年10月18日起至清償日止按年息5%計算之法
    定遲延利息之範圍內為有理由，應予准許；至於原告之請求
    超過該數額部分，為無理由，應予駁回。
九、假執行之宣告：兩造均陳明願預供擔保聲請宣告假執行或免
    為假執行，就原告勝訴部分，經核均無不合，爰分別酌定相
    當之擔保金額就原告勝訴部分俱准許之；至於原告其餘假執
    行之聲請，因該部分訴之駁回而失所附麗，應併予駁回。
十、本件事證已臻明確，兩造其餘主張及攻擊防禦方法與證據，
    經本院斟酌後，與本件判決結果已不生影響，故不一一論列
    ，附此敘明。
十一、結論：原告之訴為一部有理由，一部無理由，依民事訴訟
      法第79條、第390 條第2 項、第392 條第2 項，判決如主
      文。
中　　華　　民　　國　　96　　年　　8 　　月　　30　　日
                  民事第一庭    法　官　陳翠琪
以上正本係照原本作成
如對本判決上訴，須於判決送達後20日內向本院提出上訴狀
中　　華　　民　　國　　96　　年　　8 　　月　　31　　日
                                書記官　李瑞芝
